【裁判字號】    98,上易,154
【裁判日期】    980826
【裁判案由】    給付違約金
【裁判全文】
臺灣高等法院高雄分院民事判決         98年度上易字第154號
上  訴  人  福商企業有限公司
法定代理人  乙○○
訴訟代理人  林石猛律師
            邱基峻律師
            廖孟意律師
被 上 訴人  百森有限公司
法定代理人  甲○○
訴訟代理人  侯勝昌律師
            陳裕文律師
            朱淑娟律師
上列當事人間給付違約金事件，上訴人對於中華民國98年5 月15
日臺灣高雄地方法院98年度訴字第349 號第一審判決提起上訴，
本院於98年8月12日言詞辯論終結，判決如下：
    主  文
上訴駁回。
第二審訴訟費用由上訴人負擔。
    事實及理由
一、被上訴人起訴主張：兩造於民國96年10月1 日簽訂買賣契約
    （下稱系爭買賣契約），約定由被上訴人以每公噸美金280
    元之價格，向上訴人購買泰國生產之精煉白蔗糖6,200 公噸
    ，上訴人應於45日內分3 批將貨物分別運送至基隆港、台中
    港、高雄港交貨，且第一批必須於96年10月27日以前到達台
    灣之港口，又依系爭買賣契約之第9 條約定：被上訴人於簽
    約時應交付新台幣（下同）500 萬元之銀行定期本票予上訴
    人，做為履約保證金，另於第15條約定：上訴人如未依約履
    行契約時，除須退還500 萬元銀行定期本票之履約保證金外
    ，並須賠償被上訴人100 萬元之違約金。被上訴人於簽約時
    已依約交付上訴人500 萬元之銀行定期本票履約保證金，詎
    上訴人竟未依約履行交貨，經被上訴人多次催討，始於96年
    12月3 日將上開500 萬元銀行定期本票履約保證金退還，惟
    仍拒不賠償100 萬元之違約金。爰依系爭買賣契約之法律關
    係提起本訴，請求上訴人給付100 萬元之違約金。並聲明：
    上訴人應給付原告100 萬元，及自起訴狀繕本送達翌日起至
    清償日止，按週年利率百分之五計算之利息；並願供擔保，
    請求宣告假執行。原審法院為被上訴人勝訴判決。被上訴人
    於本院答辯聲明：(一)上訴駁回，(二)第一、二審訴訟費用由上
    訴人負擔。
二、上訴人則以：上訴人未依約履行交貨乃係上訴人之泰國供貨
    商無故不供貨，為不可歸責於上訴人，被上訴人不得請求上
    訴人給付違約金，況系爭買賣契約所約定之違約金顯然過高
    ，而應予酌減云云，資為抗辯。於本院上訴聲明：(一)原判決
    廢棄。(二)被上訴人在第一審之訴及假執行之聲請，駁回。(三)
    第一、二審訴訟費用由被上訴人負擔。
三、被上訴人主張之上開事實，業據提出買賣契約書、存證信函
    、定期存款存單、設定質權通知書在卷（原審卷7-11、39、
    61-64 頁）為證，且為上訴人所不爭執，自可信為真實。被
    上訴人又主張依系爭買賣契約之法律關係，訴請上訴人給付
    違約金100 萬元，則為上訴人所否認，抗辯以前詞，是本件
    爭點：(一)被上訴人依買賣契約第15條約定，請求上訴人給付
    違約金，是否有理由。(二)所約定之違約金是否過高，而應予
    酌減。
四、被上訴人依買賣契約第15條約定，請求上訴人給付違約金，
    是否有理由。
    依系爭買賣契約書第15條約定：甲方（指上訴人）未履行契
    約，乙方（指被上訴人）得要求甲方退還同額之履約保證金
    ，甲方並須另賠償乙方違約金100 萬元。經查，本件上訴人
    未依約履行交貨，已如前述，而出賣人與人簽訂買賣契約時
    ，本即應具備簽訂之買賣契約所約定之履約期限之能力，屆
    期未能依約履行交貨，即屬可歸責之事由，本件上訴人竟謂
    係其泰國供應商無故不供貨，致其無法依約履行交貨，而抗
    辯稱其未依約履行交貨，為不可歸責予其之事由云云，要無
    可取。從而被上訴人依系爭買賣契約之法律關係，請求上訴
    人給付違約金100 萬元，自有理由。
五、所約定之違約金是否過高，而應予酌減。
  (一)按，約定之違約金額過高者，法院得減至相當之數額，民法
    第252 條定有明文。而違約金之約是否相當，仍須依一般客
    觀事實、社會經濟狀況、當事人所受損害之情形，及債務人
    若能如期履行債務時，債權人可得享受一切利益等，以為酌
    定標準，最高法院49年台上字第807 號、51年台上字第19號
    判例可資參照。
  (二)經查，系爭買賣契約總價高達美金1,736,000 元（280 62
    00=0000000），又被上訴人向上訴人所購買之蔗糖價格，每
    公斤為9.24元（280 331000=9.24） （以1 美元兌換新
    台幣33元計算），而被上訴人於97年1 、2 月間在台灣再行
    出售之價格平均為每公斤15元，有統一發票4 張在卷（本審
    卷36、37頁）可稽，則以系爭買賣契約所訂6,200 公噸之數
    量計，被上訴人購入後再售出之毛利潤可達35,712,000元（
    57606200＝00000000），又被上訴人於97年1 、2 月間另
    向外國廠商購入蔗糖，所購買之平均價格為平均每公噸美金
    382 元，此有買賣契約三份在卷（本審卷38～48頁）可稽，
    與系爭買賣契約之差價，為每公噸超過美金102 元，以系爭
    買賣契約所訂6,200 公噸之數量計，被上訴人因此增加成本
    為美金632,400 元，是以參之兩造所約定違約金之數額不及
    買賣總價款之百分之二，又被上訴人因系爭買賣契約之履行
    或不履行，所受之可能利益或損失非薄，本院認系爭買賣契
    約所約定之違約金100 萬元，並未過高，上訴人抗辯稱，所
    約定違約金過高，應予酌減，自非有據。
六、基上，被上訴人依契約之法律關係，訴請上訴人給付違約金
    100 萬元，及自起訴狀繕本送達翌日（即97年11月4日）起
    ，至清償日止，按年息百分之五計算之利息，為有理由，應
    予准許，原審法院為被上訴人勝訴判決，並無不合，上訴人
    上訴指摘原判決不當，求予廢棄改判，為無理由，應予駁回
    。
七、本件事證明確，兩造其餘攻擊防禦方法，與本件結果不生影
    響，自不逐一論述，併此明。
據上論結，本件上訴為無理由，依民事訴訟法第449 條第1 項、
第78條，判決如主文。
中    華    民    國    98    年    8     月    26    日
                              民事第五庭
                                  審判長法官  蔡明宛
                                  法      官  曾錦昌
                                  法      官  魏式璧
以上正本證明與原本無異。
本件判決不得上訴。
中    華    民    國    98    年    8     月    26    日
                                  書  記  官  鄔維玲


司法院資訊處製作；財團法人民間司法改革基金會備份。
